臺灣臺中地方法院刑事判決　　　　　　　100年度訴字第656號
公　訴　人　臺灣臺中地方法院檢察署檢察官
被　　　告　黃振龍
　　　　　　洪梓睿
上列被告等因偽造文書案件，經檢察官提起公訴（100年度偵字
第3177號），被告等於準備程序中就被訴事實為有罪之陳述，經
告以簡式審判之旨，並聽取意見後，本院合議庭裁定由受命法官
獨任進行簡式審判程序，判決如下：
    主    文
黃振龍共同偽造公印文，處有期徒刑伍月，如易科罰金，以新臺
幣壹仟元折算壹日。扣案之如附表所示之物均沒收。
洪梓睿共同偽造公印文，處有期徒刑伍月，如易科罰金，以新臺
幣壹仟元折算壹日。扣案之如附表所示之物均沒收。
    犯罪事實
一、黃振龍、洪梓睿與真實姓名、年籍不詳，綽號「老頭」之成
    年男子（下稱「老頭」）共組詐欺集團。渠等為使用偽造之
    證件向銀行開戶以提領詐欺款項，竟共同基於意圖冒用身分
    使用，而偽造國民身分證、偽造公印文及偽造特種文書之犯
    意聯絡，先由洪梓睿於民國98年間某日，在不詳地點，將個
    人相片交予黃振龍後，再由黃振龍於不詳時間、地點，將其
    本人與洪梓睿之相片交予「老頭」，而由「老頭」於不詳時
    間，在不詳地點，分別以黃振龍、洪梓睿之照片，連同如附
    表所示之人之年籍資料，以不詳之方式，偽造如附表所示之
    人之國民身分證，並偽造「內政部印」之公印文於偽造之國
    民身分證上；另以不詳之方式，偽造如附表所示之全民健康
    保險卡，足生損害於如附表所示之人本人及戶政機關、健保
    局對國民身分證、全民健康保險卡核發管理之正確性。嗣「
    老頭」偽造完成後，於99年1月間某日，將如附表所示之偽
    造國民身分證及偽造全民健康保險卡交予黃振龍。嗣於99年
    3月21日下午6時許，黃振龍因另涉詐欺案件，為警在臺中市
    ○區○○路410號前拘提到案，並扣得如附表所示之國民身
    分證及全民健康保險卡等物。
二、案經臺灣士林地方法院檢察署呈請臺灣高等法院檢察署檢察
    長核轉臺灣臺中地方法院檢察署，並由該署檢察官自動檢舉
    而偵查起訴。
    理    由
一、訊據被告黃振龍、洪梓睿對於前揭犯罪事實均供承不諱，並
    經被害人即證人蔣國立、潘忠雄、曾志仁、陳君安於警、偵
    訊時證訴明確，復有被害人即證人蕭廣裕、陳勝茂於偵查時
    證述綦詳，另有臺北縣政府警察局（現改制為新北市政府警
    察局）汐止分局搜索扣押筆錄、扣押物品目錄表、內政部警
    政署刑事警察局99年6月21日刑鑑字第0990083897號鑑定書
    及扣案之偽造國民身分證7張及全民健康保險卡4張等資為佐
    證，是核被告黃振龍、洪梓睿之自白與事實相符，應為真實
    。本案事證明確，被告黃振龍、洪梓睿前揭犯行，均堪認定
    。
二、復按國民身分證及全民健康保險卡均屬刑法第212條規定之
    特種文書。而刑法所謂公印，係指公署或公務員職務上所使
    用之印信而言；又所謂公印或公印文，係專指表示公署或公
    務員資格之印信而言，即俗稱大印與小官章及其印文（最高
    法院22年上字第1904號及69年臺上字第693號判例要旨可資
    參照），故國民身分證上「內政部印」之印文，自屬同法第
    218條第1項之公印文。又戶籍法第75條於97年5月28日修正
    公布，針對國民身分證之偽造、變造犯行予以明文規定，相
    較於刑法第212條係針對所有一般特種文書之偽造、變造行
    為之處罰規定，應屬於特別規定而優先適用；惟刑法第218
    條第1項之偽造公印文罪，並未修正，且與戶籍法第75條第1
    項之構成要件不同，自難謂戶籍法第75條第1項亦係刑法第
    218條第1項之特別法。再則偽造、變造國民身分證，並不當
    然需要偽造國民身分證上之公印文，是偽造、變造國民身分
    證，自不能當然包括偽造公印文在內。而偽造公印或公印文
    ，刑法第218條第1項既有獨立處罰規定，且較戶籍法第75條
    第1項規定之處罰為重，則於偽造國民身分證同時偽造公印
    或公印文者，即難僅論以戶籍法第75條第2項、第1項之罪，
    而置刑法第218條第1項處刑較重之罪於不問，故偽造國民身
    分證，如有偽造公印文之行為，仍應構成刑法第218條第1項
    之偽造公印文之罪（司法院大法官釋字第82號解釋及最高法
    院97年度臺非字第328號、97年度臺上字第5114號判決意旨
    參照）。是核被告黃振龍、洪梓睿所為，均係犯戶籍法第75
    條第1項之意圖供冒用身分使用而偽造國民身分證罪（起訴
    書漏載）、刑法第218條之偽造公印文罪、刑法第212條之偽
    造特種文書罪。被告黃振龍、洪梓睿與「老頭」間，就上開
    犯行，具有犯意聯絡及行為分擔，為共同正犯。又被告黃振
    龍、洪梓睿所為數次偽造國民身分證、公印文、全民健康保
    險卡之特種文書犯行，分別係基於單一之犯意，於密切接近
    之時間、空間接續為之，一般社會健全觀念，在時間差距上
    ，難以強行分開，在刑法評價上，以視為數個舉動之接續施
    行，合為包括之一行為予以評價，較為合理，均屬接續犯，
    而各為包括之一罪。另被告黃振龍、洪梓睿欲利用偽造之證
    件申辦銀行帳戶而提供照片予「老頭」，共同偽造如附表所
    示之國民身分證及全民健康保險卡之行為，其目的同一，於
    評價上應認係一犯罪行為，較為適當，故被告以一行為犯戶
    籍法第75條第1項之偽造國民身分證、刑法第212條之偽造特
    種文書、第218條之偽造公印文之數罪，為想像競合犯，應
    依刑法第55條之規定，從一重論以偽造公印文罪。爰審酌被
    告黃振龍、洪梓睿共同偽造被害人蔣國立等人之國民身分證
    及全民健康保險卡，欲申辦人頭帳戶以作為詐取財物之用，
    對社會治安危害重大，造成被害人蔣國立等人之困擾並損及
    渠等之權益非微，並影響戶政機關及健保局核發管理之正確
    性，也將使犯罪之追查趨於複雜困難，惡性非輕，惟考量被
    告黃振龍、洪梓睿犯後坦承犯行之犯後態度及其等犯罪之動
    機、目的及手段等一切情狀，分別量處如主文所示之刑，並
    諭知易科罰金之折算標準。末查，扣案之如附表所示之偽造
    國民身分證7張及全民健康保險卡4張，係被告黃振龍、洪梓
    睿所有，爰均依刑法第38條第1項第2款規定宣告沒收。又扣
    案之如附表所示之國民身分證上偽造之「內政部印」公印文
    各1枚，屬偽造之公印文，不問屬於被告與否，依刑法第219
    條規定宣告沒收，然該偽造之公印文所存在之偽造國民身分
    證本身，既均經宣告沒收，自無庸再重複為沒收之諭知（最
    高法院63年臺上字第2770號判例意旨參照），附此說明。
據上論斷，應依刑事訴訟法第273條之1第1項、第299條第1項前
段，戶籍法第75條第1項，刑法第11條、第28條、第212條、第21
8條、第55條、第41條第1項前段、第38條第1項第2款、第219條
，刑法施行法第1條之1第1項、第2項前段，判決如主文。
本案經檢察官張富鈞到庭執行職務。
中    華    民    國    100    年    3    月    31     日
                刑事第八庭        法  官  李慧瑜
以上正本證明與原本無異。
如不服本判決，應於收受送達後10日內向本院提出上訴書狀（應
敘述具體理由並按他造當事人之人數附繕本）。
上訴書狀如未敘述理由，應於上訴期間屆滿後20日內補提理由書
於本院。「切勿逕送上級法院」
                                  書記官  張雅慧
中    華    民    國    100    年    3    月    31     日
附錄本案論罪科刑法條：
戶籍法第75條
意圖供冒用身分使用，而偽造、變造國民身分證，足以生損害於
公眾或他人者，處5年以下有期徒刑、拘役或科或併科新臺幣50
萬元以下罰金。
行使前項偽造、變造之國民身分證者，亦同。
將國民身分證交付他人，以供冒名使用，或冒用身分而使用他人
交付或遺失之國民身分證，足以生損害於公眾或他人者，處3年
以下有期徒刑、拘役或科或併科新臺幣30萬元以下罰金。
中華民國刑法第212條
偽造、變造護照、旅券、免許證、特許證及關於品行、能力服務
或其他相類之證書、介紹書，足以生損害於公眾或他人者，處1
年以下有期徒刑、拘役或3百元以下罰金。
中華民國刑法第218條
偽造公印或公印文者，處5年以下有期徒刑。
盜用公印或公印文足以生損害於公眾或他人者，亦同。
附表
┌──┬───┬───────────┬──────────┐
│編號│被害人│偽造證件              │偽造證件上之照片    │
├──┼───┼───────────┼──────────┤
│ 一 │蔣國立│國民身分證（含偽造之「│貼有黃振龍照片      │
│    │      │內政部印」壹枚）      │                    │
├──┼───┼───────────┼──────────┤
│ 二 │曹恩緒│國民身分證（含偽造之「│貼有黃振龍照片      │
│    │      │內政部印」壹枚）      │                    │
├──┼───┼───────────┼──────────┤
│ 三 │陳勝茂│國民身分證（含偽造之「│貼有黃振龍照片      │
│    │      │內政部印」壹枚）      │                    │
├──┼───┼───────────┼──────────┤
│ 四 │陳君安│國民身分證（含偽造之「│貼有黃振龍照片      │
│    │      │內政部印」壹枚）      │                    │
├──┼───┼───────────┼──────────┤
│ 五 │蔣國立│全民健康保險卡        │貼有黃振龍照片      │
├──┼───┼───────────┼──────────┤
│ 六 │潘忠雄│國民身分證（含偽造之「│貼有洪梓睿照片      │
│    │      │內政部印」壹枚）      │                    │
├──┼───┼───────────┼──────────┤
│ 七 │曾志仁│國民身分證（含偽造之「│貼有洪梓睿照片      │
│    │      │內政部印」壹枚）      │                    │
├──┼───┼───────────┼──────────┤
│ 八 │蕭廣裕│國民身分證（含偽造之「│貼有洪梓睿照片      │
│    │      │內政部印」壹枚）      │                    │
├──┼───┼───────────┼──────────┤
│ 九 │潘忠雄│全民健康保險卡        │貼有洪梓睿照片      │
├──┼───┼───────────┼──────────┤
│ 十 │曾志仁│全民健康保險卡        │貼有洪梓睿照片      │
├──┼───┼───────────┼──────────┤
│十一│蕭廣裕│全民健康保險卡        │貼有洪梓睿照片      │
└──┴───┴───────────┴──────────┘